臺灣板橋地方法院民事裁定　　　　　　　 96年度訴更字第2號
原　　　告　甲○○
訴訟代理人　陳道申律師
被　　　告　乙○○
訴訟代理人　汪團森律師
上列當事人間侵權行為損害賠償事件，原告對於本院駁回其聲請
續行訴訟之裁定提起抗告，經台灣高等法院廢棄原裁定發回本院
，本院更為裁定如下：
    主  文
聲請駁回。
聲請費用由原告負擔。
    理  由
一、按當事人兩造遲誤言詞辯論期日者，除別有規定外，視為合
    意停止訴訟程序。但法院於認為必要時，得依職權續行訴訟
    ，如無正當理由，兩造仍遲誤不到者，視為撤回其訴或上訴
    ，民事訴訟法第191 條定有明文。所謂兩造遲誤言詞辯論期
    日，係指當事人兩造受合法通知，均無正當理由，未於言詞
    辯論期日到場，或到場不為辯論之情形而言，其視為合意停
    止訴訟程序者，祇須兩造遲誤言詞辯論期日，當然生停止之
    效力。最高法院70年台上字第3904號著有判例可資參照。
二、原告聲請意旨略以：原告雖於兩次言詞辯論期日未準時到場
    ，係因94年12月8 日在高雄市臨時收受他案刑事傳票須至高
    雄市調處應訊無法分身，致原告未及以書狀請假，然事前向
    本案書記官報告不克到場；95年1 月9 日雖遲延20分鐘到場
    ，惟事前業已通知對造略為等候，不料其竟以訴訟技巧使本
    院以遲誤兩次言詞辯論期日，視為撤回其訴，此有違訴訟程
    序之規定，本事件應尚存在，並未視為撤回，爰聲請續行訴
    訟云云。
三、經查，依卷附送達證書、報到單、言詞辯論筆錄所示，本院
    受理本事件後，經定第一次言詞辯論期日為94年11月7 日上
    午10時10分，兩造均曾到庭辯論，本院並當庭改期訂於同年
    12月8 日上午11時整續行辯論，惟原告並未到庭，被告亦未
    到未庭，原訴訟代理人主張事前以電話告知本股書記官不克
    到場，雖據其於前抗告程序更審聲請訊問證人即原告訴訟代
    理人事務所之職員張秀芬到庭證稱「當天早上班9 點多的時
    候，陳律師由高雄打電話給我，要我向板橋地院書記官請假
    ，我就打電話予承辦之書記官說律師去高雄開庭要請假…」
    （台灣高等法院95抗更（一）第19號卷第8 頁），惟本股書
    記官李錦輝亦到庭稱「我通常的作法是接到當事人請假之電
    話，我會口頭向法官報告並請當事人事後補書面請假資料，
    本件我真的不記得當事人是否有打電話來請假，……如果真
    的有電話來請假，我一定會口頭向法官報告，本件我真的不
    記得了」（見同前卷第17、18頁），而原告訴訟代理人亦當
    庭自承「事後我們未再書面請假，在程序上確有疏失」（見
    同前頁）。則本件原告訴訟代理人是否確有委請證人張秀芬
    向本院書記官以電話請假乙事，本股書記官既無任何記憶，
    本院亦未獲任何有關原告請假之報告，即難徒憑其自己及與
    原告訴訟代理人有僱傭利害關係之證人張秀芬片面供稱即認
    真實。況按於言詞辯論外，關於訴訟所為之聲明或陳述，除
    依本法院應用書狀者外，得於法官書記官前以言詞為之。前
    項情形，法院書記官應作筆錄並於筆錄內簽名，民事訴訟法
    第12 2 條 第1 項、第2 項定有明文，是本件原告訴訟代理
    人向本院為請假之聲請，依法本即應以書狀或到場在本院書
    記官前以言詞為之，並由書記官製作筆錄，始符法定程式，
    本件原告訴訟代理人縱認有委請其職員張秀芬以電話口頭請
    假，揆之前項規定，尚難謂已提出合法之請假聲請，本院於
    法自無須就此為任何准駁處理，況本院遍查全卷亦無原告訴
    訟代理人請假之聲請狀及任何有關請假之紀錄或報告，事實
    上亦無從知悉而為任何處理，且其既可委請其職員打電話，
    當亦可委任代理人到場，而事後又未補行提出書狀以為憑據
    ，縱以電話口頭告知書記官不克到庭，依法自不生聲請之效
    力，自難認其有正當理由不到場。則兩造均屆期未到庭而遲
    誤言詞辯論期日，依法自應視為合意停止訴訟程序。又經本
    院認為有續行訴訟之必要，乃依職權改定於95年1 月9 日上
    午10時30分在本院第2 法庭續審，原告於94年12月12日收受
    通知後，仍未按期到庭。是以，本院認原告無正當理由未到
    場辯論，另被告雖到場，但拒絕辯論，依法視同不到場。執
    此，兩造間之訴訟，業因兩造2 次遲誤言詞辯論期日，依民
    事訴訟法第191 條第2 項之規定，應視為撤回其起訴。則被
    告聲請繼續審判（續行訴訟），並無理由，應予駁回。
四、依民事訴訟法第95條、第78條裁定如主文。
中　　華　　民　　國　　96　　年　　1 　　月　　12　　日
                  民事第三庭    法　官　朱耀平
以上正本證明與原本無異
如不服本裁定關於訴訟標的價額之核定，得於收受裁定正本後10
日內向本院提出抗告狀，並繳納抗告裁判費新臺幣1,000元整。
中　　華　　民　　國　　96　　年　　1 　　月　　12　　日
                                書記官　陳淑芳
